臺灣臺北地方法院刑事判決
111年度訴字第62號
公  訴  人  臺灣臺北地方檢察署檢察官
被      告  賴泓霖


上列被告因詐欺案件，經檢察官提起公訴（110年度偵字第37224
號），被告於準備程序中就被訴事實為有罪之陳述，經告知簡式
審判程序之旨，並聽取當事人之意見後，本院合議庭裁定由受命
法官獨任進行簡式審判程序，判決如下：
    主  文
賴泓霖犯三人以上共同冒用公務員名義犯詐欺取財罪，處有期徒
刑貳年貳月。扣案之行動電話壹支（IMEI碼：000000000000000
），沒收。
    事  實
一、賴泓霖明知黃韋澤（由本院另行審結）與名籍不詳、綽號「
    小雀」、「賽亞人」之人均為詐欺集團成員，賴泓霖為賺取
    報酬，竟與上開之人共同意圖為自己不法之所有，基於3人
    以上冒用公務員名義詐欺取財之犯意聯絡，先由該詐欺集團
    成員於民國110年12月17日上午致電予廖東隆，佯稱為臺北
    市警察局偵三隊警察張志忠，廖東隆之證件及戶籍謄本等資
    料疑似遭詐欺集團惡用，為避免財產遭凍結，需依指示交付
    財產云云，致廖東隆陷於錯誤，依指示於110年12月23日11
    時許，在臺北市○○區○○路0段000號前交付價值共新臺幣（下
    同）150萬元之黃金數十兩予黃韋澤，賴泓霖則在附近為黃
    韋澤把風觀看四周動靜；廖東隆再接續於110年12月24日11
    時許，在臺北市○○區○○路0段000號前交付現金90萬元予黃韋
    澤，賴泓霖則在附近為黃韋澤把風。黃韋澤取得上開黃金及
    現金後，單獨至臺北車站西三門附近之停車場，將黃金及現
    金置放在停車場內草叢。嗣廖東隆發覺受騙報警處理，經警
    調閱監視器畫面，並拘捕賴泓霖後，而循線查悉上情。
二、案經廖東隆訴由臺北市政府警察局萬華分局報告臺灣臺北地
    方檢察署檢察官偵查起訴。
    理  由
一、本件被告賴泓霖所犯係死刑、無期徒刑、最輕本刑為3年以
    上有期徒刑以外之罪，其於準備程序進行中就被訴事實為有
    罪之陳述，經受命法官告知簡式審判程序之旨，並聽取當事
    人之意見後，本院合議庭認無不得或不宜改依簡式審判程序
    進行之情形，爰依刑事訴訟法第273條之1第1項、第284條之
    1規定，裁定由受命法官獨任進行簡式審判程序。是本件證
    據調查依刑事訴訟法第273條之2規定，不受同法第159條第1
    項、第161條之2、第161條之3、第163條之1及第164條至170
    條規定之限制，合先敘明。
二、上開犯罪事實，業據被告於警詢、偵訊及本院準備程序及審
    理時均坦承不諱，核與告訴人廖東隆於警詢時所為之證述相
    符，並有告訴人之匯款單據、被告之搜索扣押筆錄暨扣押物
    品目錄表、監視器畫面截圖等資料附卷可稽，足證被告自白
    與事實相符，堪以採信。綜上所述，本案事證明確，被告犯
    行洵堪認定，應依法論科。
三、論罪科刑
㈠、核被告所為，係犯刑法第339條之4第1項第1款、第2款之三人
    以上共同冒用公務員名義詐欺取財罪。被告與黃韋澤及其他
    詐欺集團成員間，就上開犯行，有犯意聯絡及行為分擔，應
    論以共同正犯。本案詐欺集團成員多次冒充公務員撥打電話
    對告訴人施用詐術，以及被告2次替車手黃韋澤把風等行為
    ，均係在密切接近之時間、地點實施，並侵害同一告訴人之
    法益，各行為之獨立性極為薄弱，依一般社會健全概念，在
    時間差距上，難以強行分開，在刑法評價上，以視為數個舉
    動之接續施行，合為包括之一行為予以評價，較為合理，應
    論以接續犯之實質上一罪。
㈡、爰審酌現今社會詐欺事件層出不窮、手法日益翻新，政府及
    相關單位無不窮盡心力追查、防堵，大眾傳播媒體更屢屢報
    導民眾被詐欺，甚至畢生積蓄因此化為烏有之相關新聞，被
    告正值壯年，有謀生能力，不以正當方法賺取錢財，竟加入
    詐欺集團擔任為車手把風之工作，使本案詐欺集團得以冒用
    公務員名義，對告訴人遂行詐欺取財犯行，破壞社會治安，
    並造成告訴人半生辛苦積蓄所存得之退休金瞬間化為烏有，
    另考量被告於本院審理期間曾遭羈押，因被告表示若獲准許
    停止羈押，一出看守所可立刻賠償告訴人5萬元等語（本院
    卷第74頁），以及告訴人亦請求本院給予被告出看守所努力
    賺錢賠償自新之機會等語（本院卷第74頁），本院而於111
    年1月25日諭知准許被告停止羈押，惟被告出所後，迄至本
    院111年3月22日言詞辯論終結之日，對告訴人所受損害分文
    未賠償，質之被告為何未依約定履行，被告答以：出所後我
    要把車子領回，所以把錢拿去領車子了，沒有錢可以賠告訴
    人等語（本院卷第139頁），被告踐踏告訴人對其承諾賠償
    之信任，將賠償金挪作他用，縱被告犯後坦承犯行，但其漫
    不在乎告訴人所受損害、所受痛苦之態度，實難認犯後態度
    良好，兼衡被告犯罪動機、前科素行、負責把風之分工情形
    、告訴人受詐騙之財產損失數額約240萬元，及被告自陳國
    中畢業之智識程度，現從事濾水器工作、每日薪資約1,500
    元、未婚、不需扶養他人之生活情形等一切情狀，量處如主
    文所示之刑。
四、沒收
㈠、扣案之Iphone8行動電話1支（IMEI碼：000000000000000，見
    偵卷第55頁），為被告所有，供本案犯罪所用之物，業據被
    告供承明確（本院卷第150頁），依刑法第38條第2項前段規
    定，宣告沒收。
㈡、按犯罪所得，屬於犯罪行為人者，沒收之，於全部或一部不
    能沒收或不宜執行沒收時，追徵其價額，刑法第38條之1第1
    項前段、第3項定有明文。又按共同犯罪行為人之組織分工
    及不法所得，未必相同，其所得之沒收，應就各人分得之數
    為之，亦即依各共犯實際犯罪利得分別宣告沒收。查被告擔
    任把風者，並未直接向告訴人收取錢財，又被告供稱詐欺集
    團雖承諾給予報酬，但其尚未領取報酬即為員警查獲（偵卷
    第47頁），卷內亦無證據證明被告有實際取得報酬，難認被
    告已分得犯罪所得，故不予宣告沒收。
據上論斷，應依刑事訴訟法第273條之1第1項、第299條第1項前
段，刑法第28條、第339條之4第1項第1款、第2款、第55條、第3
8條第2項，刑法施行法第1條之1第1項，判決如主文。
中　　華　　民　　國　　111 　年　　4 　　月　　19　　日
　　　　　　　　　刑事第十庭  法　官　陳采葳
上正本證明與原本無異。 
如不服本判決應於收受送達後20日內向本院提出上訴書狀，並應
敘述具體理由；其未敘述上訴理由者，應於上訴期間屆滿後20日
內向本院補提理由書（均須按他造當事人之人數附繕本）「切勿
逕送上級法院」。告訴人或被害人如對於本判決不服者，應具備
理由請求檢察官上訴，其上訴期間之計算係以檢察官收受判決正
本之日期為準。 因疫情而遲誤不變期間，得向法院聲請回復原
狀。
                              書記官  邱汾芸
中　　華　　民　　國　　111 　年　　4 　　月　　19　　日
附錄本案論罪科刑法條全文：
中華民國刑法第339條之4
犯第339條詐欺罪而有下列情形之一者，處1年以上7年以下有期
徒刑，得併科1百萬元以下罰金：
一、冒用政府機關或公務員名義犯之。
二、三人以上共同犯之。
三、以廣播電視、電子通訊、網際網路或其他媒體等傳播工具，
　　對公眾散布而犯之。
前項之未遂犯罰之。